臺灣彰化地方法院刑事判決　　　　　　　96年度訴字第2487號
公　訴　人　臺灣彰化地方法院檢察署檢察官
被　　　告　甲○○
　　　　　　　　　　　6號
　　　　　　　　　　　H棟
上列被告因違反毒品危害防制條例案件，經檢察官提起公訴（九
十六年度毒偵字第四四五０、四五二九號），本院裁定依簡式審
判程序審理，判決如下：
    主  文
甲○○施用第一級毒品，處有期徒刑拾月，注射針筒拾壹支沒收
；又施用第二級毒品，處有期徒刑伍月；又施用第一級毒品，累
犯，處有期徒刑壹年，扣案之第一級毒品海洛因拾柒包（合計淨
重貳點柒貳公克）沒收銷燬之；又施用第二級毒品，累犯，處有
期徒刑陸月；應執行有期徒刑貳年肆月，扣案之第一級毒品海洛
因拾柒包（合計淨重貳點柒貳公克）沒收銷燬之、注射針筒拾壹
支沒收。
    事  實
一、甲○○前曾於民國八十九年間，因施用毒品案件，經本院裁
    定送觀察、勒戒後，認有繼續施用毒品之傾向，再令入戒治
    處所施以強制戒治，於八十九年十二月二十一日執行完畢釋
    放。又其曾於八十四年八月二十九日，因違反肅清煙毒條例
    案件，經臺灣高等法院臺中分院以八十四年度上訴字第一八
    一四號判處有期徒刑三年三月確定，於八十五年五月三十一
    日，再因違反肅清煙毒條例及違反麻醉藥品管理條例案件，
    經臺灣高等法院臺中分院以八十五年度上訴字第九六八號分
    別判處有期徒刑三年二月、三月，定應執行刑為三年三月確
    定，二案經接續執行後，於八十七年七月七日獲假釋出監，
    惟其後遭撤銷假釋，再入監執行殘刑三年八月又十六日，迄
    九十一年間，因罹患癌症，獲准保外就醫，然於保外醫治期
    間，先後於九十三年三月九日、同年月十八日、九十五年九
    月四日、九十五年十二月十八日及九十六年四月二十六日，
    因賭博、施用第一、二級毒品、公共危險、施用第一、二級
    毒品、施用第一、二級毒品等案件，經本院判處或定應執行
    刑六月、十一月、六月、一年、一年確定（上開五案均尚未
    執行），嗣因中華民國九十六年罪犯減刑條例公布施行，甲
    ○○首揭違反肅清煙毒條例等二案，均合於減刑要件，經臺
    灣高等法院臺中分院裁定減其宣告刑二分之一，且於減刑後
    ，因已執行期間已逾減刑後之刑期，首揭案件，乃於九十六
    年七月十六日執行完畢。詎其仍不知悔改，復基於施用第一
    級毒品海洛因及第二級毒品甲基安非他命之犯意，於：
（一）九十六年六月二十六日凌晨三時許，在其位於彰化縣鹿港
      鎮○○○路六之二號五樓居所內，以將海洛因加水混合後
      再以針筒注射之方式，施用第一級毒品海洛因一次。另於
      同日凌晨四時許，亦在上址居所，以將甲基安非他命置於
      玻璃球內，下方以火燒烤，使其產生煙霧後吸食之方式，
      施用第二級毒品一次。嗣於九十六年六月二十六日七時五
      十分許，甲○○因販賣毒品案件（業經本院以九十六年度
      訴字第一四八六號審結），經警方前往其上址居所搜索，
      當場扣得其所有供或預備供施用海洛因之注射針筒十一支
      （三支已使用，其餘八支未開封，另扣於本院上開案件）
      ，並經其同意後採集尿液送驗，結果呈嗎啡及甲基安非他
      命陽性反應。
（二）九十六年八月三十一日十二時許，在其位於彰化縣鹿港鎮
      ○○○路六之二號四樓居所內，以將海洛因加水混合後再
      以針筒注射之方式，施用第一級毒品海洛因一次。另於同
      年月三十日某時許，亦在上址居所，以將甲基安非他命置
      於玻璃球內，下方以火燒烤，使其產生煙霧後吸食之方式
      ，施用第二級毒品一次。嗣於九十六年九月一日二十時四
      十五分許，在彰化縣鹿港鎮○○里○○路與三民路口為警
      查獲，並扣得其所有之海洛因十七包（合計淨重二點七二
      公克），復經採其尿液送驗，結果檢驗出嗎啡及甲基安非
      他命陽性反應。
二、案經彰化縣警察局溪湖分局、鹿港分局報請臺灣彰化地方法
    院檢察署檢察官偵查起訴。
    理  由
一、上開事實，業據被告甲○○於本院審理時坦承不諱，且被告
    於九十六年六月二十六日及同年九月一日為警採集之尿液，
    經送詮昕科技股份有限公司檢驗結果，確呈嗎啡及甲基安非
    他命陽性反應，此有彰化縣警察局溪湖分局、鹿港分局委託
    檢驗尿液代號與真實姓名對照認證單及詮昕科技股份有限公
    司出具之濫用藥物尿液檢驗報告等附卷可稽，並有被告所有
    供或預備供施用海洛因之注射針筒十一支及海洛因十七包扣
    案可佐，又上開扣案毒品，經送請法務部調查局鑑定結果，
    確認為第一級毒品海洛因無誤（合計淨重二點七二公克），
    亦有鑑定書一紙在卷可憑，被告自白核與事實相符。
二、按毒品危害防制條例於九十二年七月九日修正公布，自九十
    三年一月九日施行，其中第二十條、第二十三條將施用毒品
    之刑事處遇程序，區分為「初犯」及「五年內再犯」、「五
    年後再犯」。依其立法理由之說明：「初犯」，經觀察、勒
    戒或強制戒治後，應為不起訴處分或不付審理之裁定；經觀
    察、勒戒或強制戒治執行完畢釋放後，「五年內再犯」者，
    因其再犯率甚高，原實施之觀察、勒戒及強制戒治既已無法
    收其實效，爰依法追訴或裁定交付審理。至於經觀察、勒戒
    或強制戒治執行完畢釋放後，「五年後再犯」者，前所實施
    之觀察、勒戒或強制戒治已足以遮斷其施用毒品之毒癮，為
    期自新及協助其斷除毒癮，仍適用「初犯」規定，先經觀察
    、勒戒或強制戒治之程序。從而依修正後之規定，僅限於「
    初犯」及「五年後再犯」二種情形，始應先經觀察、勒戒或
    強制戒治程序。倘被告於五年內已再犯，經依法追訴處罰，
    縱其第三次（或第三次以上）再度施用毒品之時間，在初犯
    經觀察、勒戒或強制戒治執行完畢釋放五年以後，已不合於
    「五年後再犯」之規定，且因已於「五年內再犯」，顯見其
    再犯率甚高，原實施觀察、勒戒或強制戒治，已無法收其實
    效，即應依該條例第十條處罰（最高法院九十五年第七次刑
    事庭會議決議參照）。查本件被告前曾於八十九年間，因施
　　用毒品案件，經本院裁定送觀察、勒戒後，認有繼續施用毒
　  品之傾向，再令入戒治處所施以強制戒治，於八十九年十二
    月二十一日執行完畢釋放；又於前開強制戒治處分執行完畢
    釋放後五年內，復於九十三年三月十八日，因施用第一、二
    級毒品案件，經本院以九十二年度訴字第一一六七號判處有
    期徒刑八月、四月，定應執行刑為有期徒刑十一月確定等情
    ，有臺灣彰化地方法院檢察署刑案資料查註紀錄表及臺灣高
    等法院被告全國前案紀錄表等在卷可憑，是本件被告並不合
    於「五年後再犯」之規定，揆諸上開說明，被告所為已符合
    毒品危害防制條第二十三條第二項之所定之追訴要件，並無
    「初犯」規定之適用，自毋須再重新施予觀察、勒戒之處遇
    程序，而應直接訴追處罰。從而，本件被告施用第一、二級
    毒品之犯行明確，自應依法論科。
三、核被告所為，分別係犯毒品危害防制條例第十條第一項之施
    用第一級毒品罪及同條第二項之施用第二級毒品罪。被告為
    施用而持有第一級毒品海洛因或第二級毒品甲基安非他命之
    低度行為，各應為施用之高度行為所吸收，不另論罪。被告
    所犯二次施用第一級毒品及二次施用第二級毒品之犯行，均
    犯意各別，應予分論併罰。又被告前於八十四年八月二十九
    日，因違反肅清煙毒條例案件，經臺灣高等法院臺中分院以
    八十四年度上訴字第一八一四號判處有期徒刑三年三月確定
    ，於八十五年五月三十一日，再因違反肅清煙毒條例及違反
    麻醉藥品管理條例案件，經臺灣高等法院臺中分院以八十五
    年度上訴字第九六八號分別判處有期徒刑三年二月、三月，
    定應執行刑為三年三月確定，二案經接續執行後，於八十七
    年七月七日獲假釋出監，惟其後遭撤銷假釋，再入監執行殘
    刑三年八月又十六日，迄九十一年間，因罹患癌症，獲准保
    外就醫，嗣因中華民國九十六年罪犯減刑條例公布施行，被
    告前開二案，均合於減刑要件，經臺灣高等法院臺中分院裁
    定減其宣告刑二分之一，於減刑後，因已執行期間已逾減刑
    後之刑期，前開案件乃於九十六年七月十六日執行完畢，此
    有上揭臺灣高等法院被告全國前案紀錄表及臺灣彰化地方法
    院檢察署刑案資料查註紀錄表等附卷可參，被告受有期徒刑
    執行完畢，五年以內故意再犯事實一（二）之施用第一、二
    級毒品罪，均為累犯，該二次犯行各應依刑法第四十七條第
    一項規定，加重其刑。爰審酌被告有多次毒品之前科，且曾
    執行強制戒治處分，猶未能戒除毒癮，顯乏禁絕毒害之決心
    ，暨其犯後尚能坦認犯行等一切情狀，各量處如主文所示之
    刑，並定應執行刑，以資儆懲。扣案之海洛因十七包（合計
    淨重二點七二公克），為屬第一級毒品，應依毒品危害防制
    條例第十八條第一項前段沒收銷燬之，另查獲之注射針筒十
    一支（三支已使用，其餘八支未開封，另扣於本院九十六年
    度訴字第一四八六號一案），乃被告所有供或預備供其施用
    海洛因所用之物，此經被告供明在卷，並依刑法第三十八條
    第一項第二款宣告沒收。
據上論斷，應依刑事訴訟法第二百七十三條之一第一項、第二百
九十九條第一項前段，毒品危害防制條例第十條第一項、第二項
、第十八條第一項前段，刑法第十一條前段、第四十七條第一項
、第五十一條第五款、第三十八條第一項第二款，判決如主文。
本案經檢察官蔡曉崙到庭執行職務。
中　　華　　民　　國　　96　　年　　12　　月　　31　　日
                  　　　　　刑事第六庭
                                法  官  王義閔
以上正本證明與原本無異。
如不服本判決，應於判決送達後10日內，向本院提出上訴書狀，
上訴書狀應「敘述具體上訴理由」，並按他造當事人之人數附繕
本。「切勿逕送上級法院」。
中　　華　　民　　國　　96　　年　　12　　月　　31　　日
                                書記官  洪年慶
附錄本案論罪科刑法條全文：
毒品危害防制條例第10條
施用第一級毒品者，處 6 月以上 5 年以下有期徒刑。
施用第二級毒品者，處 3 年以下有期徒刑。
